【裁判字號】    89,上易,1341
【裁判日期】    890721
【裁判案由】    就業服務法
【裁判全文】
臺灣高等法院高雄分院刑事判決                  八十九年度上易字第一三四一號
    上  訴  人  台灣高雄地方法院檢察署檢察官
    被      告  甲○○
                乙○○
右上訴人因被告等違反就業服務法案件，不服臺灣高雄地方法院八十九年度易字第一
九七號中華民國八十九年七月二十一日第一審判決（起訴案號：臺灣高雄地方法院
檢察署八十八年度偵字第二七０五號），提起上訴，本院判決如左：
      主  文
上訴駁回。
      理  由
一、本案經本院審理結果，認第一審判決以被告甲○○、乙○○之犯罪不能證明，而
    為被告等無罪之諭知，認事用法均無不當，應予維持，並引用第一審判決書記載
    之證據及理由（如附件）。
二、上訴意旨略以，就業服務法第五十三條第二款「以本人名義聘僱外國人為他人工
    作」，應包含以本人名義聘僱之外國人除為自己工作外，亦為他人工作之情形在
    內。又就業服務法第五十三條第三款所稱「留用」，非以有償之備用關係為要件
    ，應包含有償與無償在內，亦包含僱主於就業服務法施行，始未經許可，留用外
    國人在內，原審未加詳查，遽為被告等無罪之諭知，難謂允當，請求撤銷原判決
    ，另為適當之判決等語。
三、經查，加拿大籍 POTVIN BRENDA CHANTAL係被告甲○○合法聘僱在其所經營之立
    功補習班擔任英語教師，因立功補習班與蒙麗莎補習班訂有教育資源合作契約，
    被告甲○○依雙方所訂契約於八十八年九月二十三日、二十七日及二十八日指派
    POTVIN BRENDA CHANTAL 前往蒙麗莎補習班示範教學三天，業據被告乙○○、乙
    ○○供述在卷，並經證人 POTVIN BRENDA CHANTAL於警訊、偵查時證述屬實，復
    有POTVIN BRENDA C HANTAL各類所扣繳暨免扣繳憑單、高雄市政府教育局八十八
    年八月二十日高市教四字第二七０六四號同意 POTVIN BRENDA CHANTAL應聘之函
    、教育資源合作契約書各一紙附卷可稽。而 POTVIN BRENDA CHANTAL在蒙麗莎補
    習班為警查獲時，現場有四、五位小朋友， POTVIN BRENDA CHANTAL在上課，另
    有一位中國老師在埸，此據證人即警員葉振耀於本院證述屬實，該中國老師為王
    麗情，係合格英語教師，亦有警局現場紀錄表及英語教師合格證書可憑，足見加
    拿大籍 POTVIN BRENDA CHANTAL上課時，另有合格英語教師在場，是被告等所辯
    指派 POTVIN BRENDA CHANTAL前往蒙麗莎補習班示範教學三天，尚堪採信。類此
    情形，行政院勞工委員會亦認「短期補習班倘與其他機關或個人簽訂工作承攬契
    約後指派外籍教師前往任教，如該外籍教師之任教行為係純為履行其受僱人之義
    務，可認其非為他人工作者，尚難認雇主之行為與就業服務法第五十三條第二款
    規定有違。至雇主上述之行為是否違反就業服務法第五十三條第四款之規定，則
    端視教育部所許可之工作內容及範圍依個案具體事實認定之。」有行政院勞工委
    員會八十二年四月二十一日 （八二） 台勞職業字第一八四六三號函可查。本件
    POTVIN BRENDA CHANTAL 係由被告甲○○聘僱，支付薪資，依其與蒙麗莎補習班
    所訂教育資源合作契約，指派 POTVIN BRENDA CHANTAL前往示範教學，被告乙○
    ○並未支付薪資，尚難認係以本人名義聘僱外國人為他人工作。
四、按就業服務法第五十三條第二款「以本人名義聘僱外國人為他人工作」之規範意
旨，係對於本無聘僱外國人需要之人卻以其名義聘僱外國人為他人工作，欺瞞主
    管機關對僱主身分之認定，違法情節較為嚴重，故依第五十八條處以刑事罰；至
    同法第五十三條第四款「指派所聘僱之外國人從事申請許可以外之工作」，之規
    範意旨，係對於本有聘僱外國人需要之人，卻指派所聘僱之外國人從事申請許可
    以外之工作，其違法情節較為輕微，故依第六十二條第一項處以行政罰（參照八
    十六年度臺灣高等法院檢察署暨所屬各級法院檢察署法律座談會）。被告甲○○
    所經營立功補習班，經核准經營事項，既包含外語短期補習，且被告甲○○為該
    補習班之班主任，有前開八八高市教補字第二九０號高雄市私立短期補習班立案
    證書可佐，則被告甲○○聘僱加拿大籍 POTVIN BRENDA CHANTAL擔任美語教師，
    即有其需要及正當性，且實際在立功補習班任教，並非無聘僱外國人需要之人，
    欺瞞主管機關聘僱外國人，自無適用就業服務法第五十三條第二款餘地。至於其
    指派前開加拿大籍美語教師至蒙麗莎補習班做為期三天之教學示範，依前開說明
    ，自屬於是否違反就業服務法第五十三條第四款，應由主管機關依同法第六十二
    條第一項處以行政罰之問題。又按就業服務法第五十三條規定所稱「聘僱」者，
    係指雇主於本法施行前並未僱用外國人，而於本法施行後始有僱用行為而言；至
    同條所稱「留用」者，則係指雇主於本法施行前即已僱用外國人，而於本法施行
    後尚繼續其僱用行為而言，業經行政院勞工委員會就該法之立法意旨說明函復臺
    灣高等法院，有該會八十三年十一月十日台八十三勞職業字第七五一二○號可考
    ，本件前開加拿大籍 POTVIN BRENDA CHANTAL，係就業服務法施行後，被告甲○
    ○於八十八年九月十日所聘僱，並非受聘於被告乙○○，且係受被告甲○○指派
    至蒙麗莎補習班做為期三天之示範教學，已如前述，則依前開見解，被告乙○○
    同意該加拿大籍美語教師在蒙麗莎補習班示範教學，其所為即顯與就業服務法第
    五十三條第三款「留用」之定義不相符合。公訴人認被告乙○○前開所為係違反
    就業服務法第五十三條第三款未經許可留用他人所申請聘僱之外國人，並涉犯同
    法第五十八條第一項前段之罪嫌，亦有誤會。
四、綜上所述，本件被告二人所為，分別核與就業服務法第五十三條第二款、第三款
    所規定之犯罪構成要件有間，此外又查無其他任何積極之證據，足認被告等有上
    述犯行，因此原審以不能證明被告犯罪而諭知無罪之判決，核無不合，檢察官上
    訴意旨，仍執前詞，非有理由，應予駁回。
據上論結，應依刑事訴訟法第三百六十八條，判決如主文。
本案經檢察官陳國全到庭執行職務。
中    華    民    國     八十九     年       十       月     十二       日
                              臺灣高等法院高雄分院刑事第一庭
                                  審判長法官  翁慶珍
                                        法官  李春昌
                                        法官  周賢銳
右正本證明與原本無異。
不得上訴。
                                      書記官  黃琳群
中    華    民    國     八十九     年       十       月     十六       日
                                                                        Ｂ
附件
臺灣高雄地方法院刑事判決                        八十九年度易字第一九七號
    公訴人  臺灣高雄地方法院檢察署檢察官
    被  告  甲○○  男  四十三歲（民國○○○年○月○○日生）
                    身分證統一編號：Ｅ一二六一五一五號
                    住高雄市前金區○○○路二八四巷十四號
    被  告  乙○○  男  四十五歲（民國○○○年○月○○日生）
                    身分證統一編號：Ｒ一一九三六四九號
                    住高雄市○○區○○里○○○路一四九之六號七樓
右列被告等因違反就業服務法案件，經檢察官提起公訴（八十八年度偵字第二七０二
五號），本院判決如左：
    主  文
甲○○、乙○○均無罪。
    理  由
一、公訴意旨略以：被告甲○○係設於高雄市新興區○○○路二五八之二號「私立立
    功外語短期補習班」（下稱「立功補習班」）之班主任。民國八十八年九月十日
    ，其經高雄市政府教育局許可，聘僱加拿大籍 POTVIN BRENDA CHANTAL在前開立
    功補習班擔任美語教師。詎其未經主管機關許可，於同年九月二十三日、二十七
    日及二十八日（起訴書誤載為九月二十九日），經被告乙○○同意，指使其聘僱
    之 POTVIN BRENDA CHANTAL至設於高雄市○○區○○路三四０號，以被告乙○○
    為班主任之「私立蒙麗莎美語短期補習班」（下稱「蒙麗莎補習班」）任教，因
    認被告甲○○所為，係違反就業服務法第五十三條第二款規定，以本人名義聘僱
    外國人為他人工作；被告乙○○所為，係違反就業服務法第五十三條第三款規定
    ，未經許可留用他人所申請聘僱之外國人，二人均涉犯同法第五十八條第一項前
    段之罪嫌等語。
二、按犯罪事實應依證據認定之，無證據不得推定其犯罪事實；又不能證明被告犯罪
    者，應諭知無罪之判決，刑事訴訟法第一百五十四條、第三百零一條第一項分別
    定有明文。本件訊據被告甲○○、乙○○二人，固不否認前開加拿大籍美語教師
    確於八十八年九月二十三日、二十七日及二十八日在蒙麗莎補習班，做為期三天
    之示範教學，惟均堅決否認有何違反就業服務法犯行，被告甲○○辯稱：因其經
    營之立功補習班與蒙麗莎補習班訂有教育資源合作契約，所以指派其合法聘僱之
    前開加拿大籍美語教師至蒙麗莎補習班做為期三天之教學示範；被告乙○○辯稱
    ：因伊經營之蒙麗莎補習班甫創立，所以才由立功補習班聘僱之前開加拿大籍美
    語教師 POTVIN BRENDA CHANTAL到場為其聘僱之其他我國籍美語教師做教學示範
    ，該加拿大籍美語教師既非其聘僱，亦非至蒙麗莎補習班任教等語。
三、經查：本件公訴人之所以認被告二人涉有違反就業服務法犯行，除據被告二人之
    供述及前開加拿大籍美語教師之證詞外，無非係以卷附之（八八）高市教補字第
    二五０號、第二九０高雄市私立短期補習班立案證書二紙及高雄市政府教育局八
    十八年八月二十日高市教四字第二七０六四號函影本為論據之基礎，然：
  (一)按就業服務法第五十三條第二款「以本人名義聘僱外國人為他人工作」之規範意
    旨，係對於本無聘僱外國人需要之人卻以其名義聘僱外國人為他人工作，欺瞞主
    管機關對僱主身分之認定，故依同法第五十八條處以刑事罰；至同法第五十三條
    第四款「指派所聘僱之外國人從事申請許可以外之工作」之規範意旨，係對於本
    有聘僱外國人需要之人，卻指派所聘僱之外國人從事申請許可以外之工作，其違
    法情節較同條第二款為輕微，故依同法第六十二條第一項處以行政罰。查被告甲
    ○○於警訊、偵查及本院審理時，均供稱前開加拿大籍美語教師係其合法聘僱，
    並未受聘於被告乙○○等語，除核與被告乙○○供述情節相符外，並經證人即加
    拿大籍POTVIN BRENDA CHANTAL於警訊、偵查時證述屬實，復有POTVIN BRENDA C
    HANTAL各類所扣繳暨免扣繳憑單、高雄市政府教育局八十八年八月二十日高市教
    四字第二七０六四號同意 POTVIN BRENDA CHANTAL應聘之函文各一紙，及教育資
    源合作契約書一份附卷可稽，是被告甲○○辯稱 POTVIN BRENDA CHANTAL係其聘
    僱於立功補習班教授美語，被告乙○○辯稱並未聘僱 POTVIN BRENDA CHANTAL等
    語，自為可採。又立功補習班經核准經營事項，既包含外語短期補習，且被告甲
    ○○為該補習班之班主任，有前開八八高市教補字第二九０號高雄市私立短期補
    習班立案證書可佐，則被告甲○○聘僱加拿大籍 POTVIN BRENDA CHANTAL擔任美
    語教師，即有其需要及正當性，因而其指派前開加拿大籍美語教師至蒙麗莎補習
    班做為期三天之教學示範，依前開說明，自屬於是否違反就業服務法第五十三條
    第四款，應由主管機關依同法第六十二條第一項加以處罰之問題，而非屬同法第
    第五十三條第二款規定之範疇。公訴人認被告甲○○前開所為係違反就業服務法
    第五十三條第二款，並涉犯同法第五十八條第一項前段之罪嫌等語，自有所誤。
  (二)又按就業服務法第五十三條，之所以區分「聘僱」與「留用」者，係因立法院於
    八十年七月一日審議本法草案時，為使立法周延，咸認對於「本法施行前聘僱外
    國人之雇主，未於立法施行後依本法相關規定申請許可而仍繼續聘僱」者，亦宜
    加以規範，爰於「聘僱」外另增「留用」文字，是依上開說明，本法第五十三條
    規定所稱「聘僱」者，係指雇主於本法施行前並未僱用外國人，而於本法施行後
    始有僱用行為而言，至同條所稱「留用」者，則係指雇主於本法施行前即已僱用
    外國人，而於本法施行後尚繼續其僱用行為而言，因而就業服務法第五十三條所
    稱之「聘僱」及「留用」，均係以有償之僱用關係為其基本要件。本件前開加拿
    大籍 POTVIN BRENDA CHANTAL，既係被告甲○○所聘僱，而非受聘於被告乙○○
    ，且係受被告甲○○指派至蒙麗莎補習班做為期三天之示範教學，已如前述，則
    依前開見解，被告乙○○同意該加拿大籍美語教師在蒙麗莎補習班示範教學，其
    所為即顯與就業服務法第五十三條第三款「留用」之定義不相符合。公訴人認被
    告乙○○前開所為係違反就業服務法第五十三條第三款未經許可留用他人所申請
    聘僱之外國人，並涉犯同法第五十八條第一項前段之罪嫌，亦有誤會。
四、綜上所述，本件被告二人所為，既分別與就業服務法第五十三條第二款、第三款
    有間，且本院依職權復查無其他積極證據，足認被告二人有何公訴人所指之違反
    就業服務法犯行，揆諸首揭法條規定，自應為被告無罪之諭知，以期適法。
據上論斷，應依刑事訴訟法第三百零一條第一項，判決如主文。
本案經檢察官鍾忠孝到庭執行職務。
中      華      民      國    八十九    年      七      月    二十一    日
                                臺灣高雄地方法院刑事第七庭
                                  審判長法  官  李璧君
                                        法  官  何悅芳
                                        法  官  劉傑民
右正本證明與原本無異。
如不服本判決，應於判決送達後十日內，向本院提出上訴狀。
                                        書記官  林豐富
中    華    民    國      八十九      年      七      月      二十一    日


司法院資訊處製作；財團法人民間司法改革基金會備份。
